【裁判字號】    98,易,969
【裁判日期】    990428
【裁判案由】    竊盜
【裁判全文】
臺灣高雄地方法院刑事判決               98年度易字第969號
公  訴  人  臺灣高雄地方法院檢察署檢察官
被      告  戊○○
            丙○○
上列被告因竊盜案件，經檢察官提起公訴（98年度偵字第4179
號），本院判決如下：
    主    文
戊○○犯夜間侵入住宅竊盜罪，處有期徒刑柒月。
丙○○無罪。
    事    實
一、戊○○因缺錢花用，見位於高雄縣杉林鄉○○村○○路225
    號乙○○之住宅平日少人居住，竟意圖為自己不法之所有，
    便於97年9 月24日夜間19時許，由戊○○駕駛小貨車至該屋
    後，發現該屋後門未上鎖，遂侵入該住宅，分別徒手自1 樓
    之客廳、房間內窗戶上卸下冷氣機各1 台，再搬至小貨車上
    竊取得手後，戊○○隨即駕駛小貨車至原位於高雄縣內門鄉
    永富村安興19號（已遷址經營）由甲○○經營之鑫永富廢氣
    資源回收企業社（下稱鑫永富資源回收場，下同），戊○○
    將竊得之上開物品以新臺幣（下同）約2000多元之代價，變
    賣給不知情之甲○○，而得款花用。嗣因乙○○發現失竊後
    報警處理，經警於上開冷氣機旁牆壁、外框架處採得指紋驗
    證後，得知為戊○○犯案，始查獲上情。
二、案經高雄縣政府警察局己○分局移送臺灣高雄地方法院檢察
    署檢察官偵查起訴。
    理    由
壹、證據能力部分：
    本判決理由所援用之證據資料（含供述證據及非供述證據）
    ，被告2 人、公訴人於本院言詞辯論終結前，均同意具證據
    能力（參本院2 卷第124 正頁），本院審酌上開證據之作成
    ，並無違法或不當情形，且與本案待證事實相關，適當作為
    證據，依刑事訴訟法第159 條之5 第1 項之規定，認有證據
    能力。
貳、論罪部分：
一、訊據被告戊○○於偵訊及本院審理中坦承因缺錢、沒有工作
    ，竊取告訴人乙○○（下稱告訴人）住宅內冷氣機2 台之犯
    行，核與證人乙○○於警詢證述，證人即鑫永富資源回收場
    負責人甲○○於偵訊及本院審理中之證述明確，參核相符。
    此外，並有移送機關現場勘查採證紀錄報告表、現場簡圖、
    勘查採證同意書、鑫永富資源回收場收受物品舊貨登記表各
    1 份、現場照片6 張在卷可稽（參偵1 卷第18至28、30至33
    頁）。再被告戊○○於偵訊時供承：伊侵入住宅行竊之時間
    ，是當天晚上7 點等語明確，參諸當天日沒時間為「17時53
    分許」，則案發時間已屬夜間，亦有日出日沒時刻表在卷足
    佐（參偵1 卷第42頁，本院2 卷第129 頁）。又經警於乙○○住宅1 樓客廳冷氣機旁牆壁、房間外框架處採得指紋各1
    枚，送經警政署刑事警察局鑑驗結果，分別與檔存被告戊○○指紋卡左中指、左環指指紋相符等情明確，有該局97年12
    月8 日刑紋字第0970186434號鑑驗書附被告指紋卡1 份在卷
    可憑（參偵卷第15至17頁）。另被告戊○○於警詢及本院審
    理中均坦承：「該屋後門鐵門未上鎖，由後門進入」、「伊
    從後門進去，不是爬窗戶進去」、「伊從房子後門進去的，
    後門沒有鎖」等語（參偵1 卷第5 頁，本院2 卷第36反、12
    7 反頁）；參酌員警並未在告訴人住宅鐵窗採到指紋，且現
    場照片顯示後門打開狀態，並無破壞痕跡等情（參偵1 卷第
    18、21頁），則無積極證據證明被告戊○○係破壞鐵窗爬進
    屋內行竊。從而，被告戊○○之自白，核與卷內積極事證相
    符，洵堪採為論罪之證據。是被告戊○○確有夜間侵入住宅
    竊盜既遂之犯行，事證明確，堪以認定，應依法論科。
二、按刑法第321 條第1 項第1 款之規定情形，竊盜因夜間侵入
    而加重其刑者，以其於侵害財產監督權外，兼妨害家宅之安
    寧而設，如於未經侵入以前，即有竊盜之意思，以侵入為其
    竊盜手段者，即應成立該條款之竊盜罪。又所謂「住宅」，
    乃指人類日常居住之場所；而踰越門扇入室行竊，其越入行
    為即屬侵入住宅，已結合於所犯加重竊盜之罪質中，不另論
    以侵入住宅罪（參最高法院25年上字第6203號、27年上字第
    1887號、76年台上字第2972號判例意旨）。本件被告於夜間
    自告訴人房屋後門，侵入告訴人住宅內行竊，則其有上開加
    重竊盜之事由已明。
三、核被告戊○○所為，係犯刑法第321 條第1 項第1 款之夜間
    侵入住宅竊盜罪。被告戊○○於密接時間內，在同一地點，
    著手竊取告訴人住宅內1 樓客廳、房間內之冷氣機共2 台，
    為一接續竊盜行為，僅論以一竊盜罪。再被告侵入住宅犯行
    ，業於刑法第321 條第1 項第1 款之夜間侵入住宅竊盜罪中
    予以包括地評價，僅論以該款之加重竊盜罪，而不另論罪。
    爰審酌被告因缺錢買酒飲用，任意侵害他人之財產權，竟於
    夜間侵入住宅竊取告訴人所有冷氣機2 台，對於告訴人住宅
    安寧及財產權造成損害，所為實有不該，且被告戊○○前於
    97、98年間曾因竊盜案件，分別經本院98年度審簡字第6820
    號，99年度審簡字第800 號判決，各判處應執行拘役50日、
    有期徒刑3 月確定，有台灣高等法院被告前案紀錄表在卷足
    參，雖不構成累犯，惡性非淺；惟念及其因缺錢買毒品，鋌
    而走險，且並未使用兇器為之，暨其犯罪之動機、目的、手
    段等一切情狀，量處如主文所示之刑，以資懲儆。
、被告丙○○應為無罪諭知部分：
一、公訴意旨略以：丙○○係與戊○○同住於高雄縣杉林鄉之人
    ，於97年9 月間某日，因戊○○騎車於路上好心搭載丙○○
    而認識，惟戊○○僅知丙○○外號「土郎」（客語音）而不
    知其全名。然97年9 月某日，丙○○因知戊○○家中有貨車
    ，而決定約戊○○共同犯案，2 人共同意圖為自己不法之所
    有，見乙○○上開住宅平日少人居住，便於97年9 月某日時
    許，由戊○○駕駛貨車搭載丙○○至該屋後，於夜間侵入該
    住宅，徒手共同搬運2 台冷氣機至貨車竊取得手後離去，隨
    即由戊○○駕駛貨車至甲○○經營之鑫永富資源回收場，將
    竊得之冷氣機2 台以2000多元之代價，變賣給不知情之甲○○。戊○○得款後，將1 半贓款朋分給丙○○。嗣經警採集
    指紋驗證後，戊○○於偵查中供出丙○○，始悉上情。
二、按犯罪事實應依證據認定之，無證據不得認定犯罪事實；不
    能證明被告犯罪者，應諭知無罪之判決，刑事訴訟法第154
    條第2 項、第301 條第1 項分別定有明文。再事實之認定，
    應憑證據，如未能發現相當證據，或證據不足以證明，自不
    能以推測或擬制之方法，以為裁判基礎。且刑事訴訟上證明
    之資料，無論其為直接證據或間接證據，均須達於通常一般
    人均不致於有所懷疑，而得確信其為真實之程度，始得據為
    有罪之認定，若其關於被告是否犯罪之證明未能達此程度，
    而有合理性懷疑之存在，致使無從形成有罪之確信，根據「
    罪證有疑，利於被告」之證據法則，即不得遽為不利於被告
    之認定。刑事訴訟法第156 條第2 項規定：被告或共犯之自
    白，不得作為有罪判決之唯一證據，仍應調查其他必要之證
    據，以察其是否與事實相符。立法旨意乃在防範被告或共犯
    自白之虛擬致與真實不符，故對自白在證據上之價值加以限
    制，明定須藉補強證據以擔保其真實性。所謂補強證據，係
    指除該自白本身之外，其他足以證明該自白之犯罪事實確具
    有相當程度真實性之證據而言，雖所補強者，非以事實之全
    部為必要，但亦須因補強證據之質量，與自白之相互利用，
    足使犯罪事實獲得確信者，始足當之。共犯之自白，性質上
    仍屬被告之自白，縱先後所述內容一致，或經轉換為證人而
    具結陳述，仍屬不利己之陳述範疇，究非自白以外之其他必
    要證據，自不足作為證明其所自白犯罪事實之補強證據。又
    依刑事訴訟法第161 條第1 項規定：檢察官就被告犯罪事實
    ，應負舉證責任，並指出證明之方法。因此，檢察官對於起
    訴之犯罪事實，應負提出證據及說服之實質舉證責任。倘其
    所提出之證據，不足為被告有罪之積極證明，或其指出證明
    之方法，無從說服法院以形成被告有罪之心證，基於無罪推
    定之原則，自應為被告無罪判決之諭知（參最高法院40 年
    台上字第86號、61年台上字第3099號、76年台上字第4986
    號、92年台上字第128 號、97年度台上字第1011號意旨）。
三、訊據被告丙○○矢口否認本件竊盜犯行，辯稱：伊外號不是
    「土郎」，別人都叫伊「田郎」、「阿郎」，沒有於上開時
    地與戊○○一起竊盜2 台冷氣機等語。檢察官認被告丙○○
    有此部分犯行，無非以被告戊○○於偵訊之證述，證人乙○○於警詢、甲○○於偵訊之證述，並有指紋鑑驗書及現場照
    片6 張等資料，資為論據。
四、經查：
  (一)證人即共犯戊○○雖於偵訊及本院審理中具結證述被告丙○○有上開共同竊盜犯行（參偵1 卷第42、43、66、67頁，本
    院2 卷第35反至37反頁）。然證人戊○○於警詢證稱：「因
    該屋後門鐵門未上鎖，伊由該後門進入，冷氣機是伊搬的（
    本件竊案）沒有共犯」等語；而於偵訊時證述：伊到現場時
    看到門已經開著，伊就跟著丙○○走進去，伊等一起搬冷氣
    機至貨車上等語（參警卷第5 頁，偵1 卷第66頁）；其後於
    本院審理中分別證述：「當時丙○○先進入屋內，伊不知道
    丙○○如何進去的」等語；丙○○先進入屋內，伊先去停車
    ，丙○○走在前面，伊要走進去時窗戶已經開了，伊當時是
    從窗戶進去的」等語；「伊進去時門已打開，從後門走進去
    ，不是爬窗戶進去」等語；且於言詞辯論時供述：「伊從房
    子後門進去偷，後門沒有鎖，伊跟著丙○○後面進去，冷氣
    機是伊與丙○○一起從冷氣窗上卸下來的」等語（參本院1
    卷第54頁，2 卷第32正、33反、35反、36反、127 反頁）；
    是就被告丙○○是否共犯、被告2 人自何處進入、是否一起
    進入乙○○住宅內竊盜等節，前後證述、供述確有矛盾。再
    被告戊○○於警詢證稱：「當天沒有共犯，（冷氣機）是伊
    載到己○鎮圓潭地區，伊販賣給資源回收場老闆娘甲○○」
    等語；而於偵訊證稱：「有，伊偷2 台冷氣，偷完伊舊賣給
    回收場，是土狼說載去那裡，她就會收，伊之前沒有賣過」
    等語（參警卷第5 、6 頁，偵1 卷第42、43頁）；然於本院
    審理中分別證述：「去資源回收場，丙○○有一起去，冷氣
    機是伊等一起卸下來，變賣是丙○○下去跟甲○○講的，（
    改稱）伊等2 人一起講，是在回收場辦公室門口講的」、「
    變賣所得1 人1 半，在車上分的，分錢之後有先去加油」等
    語；「變賣冷氣機，丙○○有跟伊一起去，因冷氣機很重，
    伊不可能1 個人搬」、「冷氣機賣得的錢，先扣掉300 元加
    油錢後，剩下的錢2 人平分」等語（參本院2 卷第37正、12
    7 正頁）；則關於如何變賣給甲○○經營之回收場，其前後
    證述、供述，亦有矛盾。
  (二)其次，證人甲○○於偵訊時具結證稱：「戊○○經常賣伊廢
    鐵，當天2 台冷氣機，他說是從家裡清出來的，是戊○○載
    過來的，2 台共賣2000多元，戊○○他父親是農會主席（理
    事長），所以伊不覺得他是偷來的」等語明確（參偵1 卷第
    57、58頁）；且於本院審理中具結證稱：當天載冷氣機來時
    ，伊只有看到1 個人，在門口空地，當場馬上秤重，1 個人
    搬下去，鑫永富資源回收場之收受物品舊貨登記表（參偵1
    卷第33頁），是伊寫的，「戊○○」的資料是他拿給伊寫的
    ，伊沒有注意看到有無其他人，錢是算給戊○○，戊○○以
    前有載運其他廢棄物給伊回收過，廢氣體管、塑膠管等物，
    （在庭被告丙○○當填是否與戊○○一起過去？）伊當天只
    有看到戊○○下來，是伊跟戊○○購買的，戊○○是倒車進
    入等語明確（參本院2 卷第48正至49反頁），前後證述參核
    相符。參諸證人甲○○當庭手繪現場示意圖1 紙（參本院2
    卷第54頁），內容表示變賣地點在回收場門口空地，且被告
    戊○○父親為地方知名人士，對於戊○○不致誤認等情，復
    與證人戊○○警詢證述：「是伊1 人載至資源回收場」、「
    現場是永富村安興19號空地」、「沒有共犯」等情比對，參
    核相符，則證人甲○○上開證述，與卷內積極事證，堪予採
    信。從而，被告所辯：是伊與被告丙○○一起去回收場變賣
    冷氣機、丙○○（或2 人一起）去與甲○○講變賣，地點在
    辦公室門口、以前沒有賣過廢棄物給甲○○云云，均與卷積
    極事證有悖，委無可信。
  (三)又參諸證人甲○○於「鑫永富資源回收場收受物品舊貨登記
    表」上僅記載：97年9 月24日、交貨人為戊○○、其身分證
    字號及住址，並未記載被告丙○○年籍資料明確（參偵1卷
    第33頁）；而證人乙○○於警詢亦證述：伊平日在台南做生
    意等語明確（參偵1 卷第12頁）。復以卷內高雄地檢署98年
    5 月6 日各股提訊人犯案由名冊，雖記載當日海股提訊被告
    丙○○與戊○○（參本院1 卷第30頁）。然被告戊○○就被
    告丙○○於提訊過程有對戊○○「說這件事情叫我自己扛下
    來」等語（參偵1 卷第67頁），及就冷氣機賣得的錢，究係
    「先在車上朋分，1 人1 半，然後去加油」，或係「先扣掉
    300 元加油錢後，剩下的錢2 人平分」等節，均無從舉出其
    他必要證據以供本院調查審認。而被告戊○○自承：之前有
    跟丙○○一起施用海洛因等語，被告丙○○復辯稱：戊○○
    曾向伊要海洛因施用，伊沒有給他等語（參本院2 卷第126
    反、127 反頁），顯見其2 人有利害對立情事。從而，自無
    從僅憑上開欠缺積極證據佐證之登記表、提訊名冊及證人戊○○有瑕疵之證述，而逕為被告丙○○不利之認定。
  (四)承上，本案就此部分，證人戊○○之片面證述欠缺補強證據
    ，尚有瑕疵可指，並無從證明被告丙○○關於本件竊盜犯行
    有犯意聯絡、行為分擔。此外，檢察官並未具體指明被告丙○○有如何共同竊盜之情事，並舉出證據方法供本院調查審
    認，即無法為此項認定。
五、綜上所述，本件檢察官所舉之證據，尚不足使本院採信被告
    丙○○有所指訴之犯行，仍有合理之懷疑存在，自無從為此
    事實認定。此外，復查無其他積極證據足認被告丙○○有公
    訴意旨所指犯行，既未經證明犯罪，揆諸首揭規定及說明，
    就此部分自應為無罪之諭知。
據上論結，應依刑事訴訟法第299 條第1 項前段、第301 條第1
項，刑法第321 條第1 項第1 款，判決如主文。
本案經檢察官丁○○到庭執行職務。
中    華    民    國    99    年    4     月    28    日
                  刑事第二庭    法  官  李昆南
以上正本證明與原本無異。
如不服本判決應於收受送達後10日內向本院提出上訴書狀，並應
敘述具體理由；如未敘述上訴理由者，應於上訴期間屆滿後20日
內向本院補提理由書（均須按他造當事人之人數附繕本）「切勿
逕送上級法院」。
中    華    民    國    99    年    4     月    29    日
                                書記官  莊永利
附錄本判決論罪之法條：
刑法第321 條第1項第1款
犯竊盜罪而有左列情形之一者，處 6 月以上、 5 年以下有期徒
刑：
一、於夜間侵入住宅或有人居住之建築物、船艦或隱匿其內而犯
    之者。

司法院資訊處製作；財團法人民間司法改革基金會備份。
